臺灣高雄地方法院民事判決
110年度訴字第129號
原      告  蔡○○    住○○市○○區○○○路000巷00號
訴訟代理人  張書瑋律師(法扶律師)                        
被      告  李○○  

訴訟代理人  陳慧錚律師
上列當事人間請求損害賠償事件，本院餘民國111年11月10日言
詞辯論終結，判決如下：
  主  文
一、原告之訴及假執行之聲請均駁回。
二、訴訟費用由原告負擔。
  事實及理由
壹、程序部分
    按訴狀送達後，原告不得將原訴變更或追加他訴，但擴張或
    減縮應受判決事項之聲明者，不在此限，原告於判決確定前
    ，得撤回訴之全部或一部。民事訴訟法第255 條第1 項第3 
    款、第262條第1項前段定有明文。本件原告起訴時原請求被
    告與甲○○（原名：莊○慈，下稱甲○○）應連帶給付原告新臺
    幣（下同）120萬元，及自起訴狀繕本送達翌日至清償日止
    ，按週年利率5 ％計算之利息（見審訴卷第11頁）。嗣於本
    院審理期間，撤回對甲○○之訴（見本院卷第213頁），並變
    更聲明為：㈠被告應給付原告60萬元，及自起訴狀繕本送達
    被告翌日起至清償日止，按週年利率5％計算之利息；㈡願供
    擔保，請淮予宣告假執行（見本院卷第217頁），而屬減縮
    應受判決事項之聲明，與前揭規定均無不合，應予准許。
貳、實體部分
一、原告主張：原告與甲○○於民國102年9月27日結婚，婚後生活
    原堪稱幸福美滿，然甲○○自106年6月起開始行為怪異並曾多
    日夜不歸宿，且於106年7月底不告而別，嗣更要求與原告離
    婚，原告雖試圖挽回雙方感情，卻於108 年11月15日晚間至
    甲○○工作之診所等候時，發現被告與甲○○之未成年子女莊○
    琳（原登記原告與甲○○之婚生子女，嗣經判決更正）在該處
    等候甲○○下班，被告騎乘車牌號碼000-0000號機車（下稱被
    告機車）與甲○○騎乘車牌號碼000-0000號機車（下稱甲○○機
    車）一路併行回甲○○在外住處並徹夜未離開，被告更於108
    年12月2日陪同甲○○至四季台安醫院生產一子莊○愷，在生產
    病歷資料中填載被告為甲○○之緊急聯絡人，及身份為男朋友
    ，在「疑似傳染病發燒調查表」甲○○自承最近14日內與男朋
    友同居無發燒、咳嗽等症狀，足認108年11月19日至生產之1
    08年12月2日二人有同居之事實，而以上情均可認被告為莊○
    愷之生父。綜合上情，足見被告與甲○○有超乎一般社交行為
    之不正常往來，已逾越社會通念所能容忍之範圍，破壞原告
    與甲○○本於婚姻可享有之共同生活之圓滿幸福，對原告之身
    份分法益造成侵害且屬情節重大，應賠償原告60萬元之非財
    產上損害。為此，爰依民法第184 條第1 項前段、第195 條
    第1 項、第3項規定提起本件訴訟等語，並聲明：如前揭變
    更後之聲明所示。
二、被告則以：被告與甲○○僅係高職同學關係，並未有何逾越友
    情之行為，更無同居之情，甚或發生性行為而使被告甲○○產
    下一子，原告所述顯與事實不符。因過去就學期間經常受甲
    ○○母親照顧，有出入其家中，因此畢業後仍繼續往來，108
    年11月15日當日之所以騎乘自己機車至甲○○工作地點，係因
    甲○○曾提及遭原告跟蹤，詢問被告能否其交換機車，因被告
    駐地在陸軍台東指揮部，不常返回高雄，當日即將機車停放
    於甲○○住處外，隨後並搭乘計程車離去，並無過夜之情形。
    被告於108年12月2日係因甲○○請求方陪同至醫院生產，然當
    時於辦妥住院手續後隨即收假返回台東營區，台安醫院門診
    病歷、住院病歷緊急聯絡人欄位亦係填載二人為朋友關係，
    而親子鑑定報告結果亦證明被告並非莊○愷之生父，是原告
    所陳均不可採等語置辯，並聲明：㈠原告之訴駁回。㈡如受不
    利判決願供擔保准免假執行。
三、本院之判斷　　
　㈠按因故意或過失，不法侵害他人之權利者，負損害賠償責任
    。故意以背於善良風俗之方法，加損害於他人者亦同；數人
    共同不法侵害他人之權利者，連帶負損害賠償責任；當事人
    主張有利於己之事實者，就其事實有舉證之責任，民法第18
    4條第1項、第185條第1項前段、民事訴訟法第277條分別定
    有明文。是倘行為人否認有侵權行為，即應由請求人就此利
    己之事實舉證證明，若請求人先不能舉證證明自己主張之事
    實為真實，則行為人就其抗辯事實，即令不能舉證，或所舉
    證據尚有疵累，亦應駁回請求人之請求。經查，原告於102
    年9月27日與甲○○結婚，二人於本件審理期間另案調解離婚
    ，於婚姻關係存續期間，甲○○在108年12月2日產下一子莊○
    愷，被告曾於該日陪同甲○○至醫院生產等情，業據兩造陳明
    在卷（本院卷第229頁至第230頁），並有原告戶籍謄本（見
    審訴卷第19頁）、四季台安醫院110年2月10日四台管字第11
    00008號函及檢附之病歷在卷可參（見本院卷第29頁至第159
    頁），此部分之事實，首堪認定。然原告主張被告與甲○○間
    有逾越一般男女社交分際之逾矩行為，不法侵害原告基於配
    偶關係之身分法益而情節重大等節，為被告所否認，是依上
    開說明，即應由原告就此，負舉證之責。
　㈡原告固主張被告為莊○愷之生父，足認被告與甲○○已發生性行
    為而侵害其配偶權等語。
　⒈然甲○○另案對原告提起確認親子關係不存在之訴，該案送請
    高雄長庚紀念醫院（下稱長庚醫院）辦理親子鑑定，鑑定結
    果可排除被告為莊○愷之親生父親一節，有臺灣高雄少年及
    家事法院111年7月8日函、長庚醫院親子鑑定報告在卷可參
    （見本院卷第393頁、第397頁），是原告此部分主張，即與
    前開鑑定結果不符，自難採取。
　⒉至於原告雖以其深知甲○○之行事作風，而醫院辦理鑑定時未
    先安排甲○○與受測兒童採檢，因而質疑鑑定報告之正確性云
    云，惟長庚醫院於111年8月18日就莊○愷進行鑑定時，是由
    甲○○陪同到院，經甲○○簽署「親子鑑定委託人資料表暨知情
    同意書」及莊○愷蓋手印後，由醫事人員拍攝莊○愷照片及抽
    取血液等情，有該院111年10月6日長庚院高字第1111050719
    號函及檢附之文件在卷可考（見本院卷第417頁至第427頁）
    ，是醫院雖未以將受測兒童與甲○○為血緣鑑定之方式確認受
    測兒童之身份，然已有為莊○愷拍照及蓋用指印，再經甲○○
    簽署切結書確認受測兒童為莊○愷本人等程序，另審酌莊○愷
    為108年12月2日出生，於111年8月18日受檢時僅約2歲8個月
    餘，與卷附醫院所拍攝之照片所示年齡相當，且依照片所示
    係甲○○抱著莊○愷接受拍照，亦難想像未及3歲年齡之幼童會
    任由非至親之人攜往醫院進行抽血採檢程序，全無哭鬧或展
    現其他異狀而不遭採撿人員發覺之可能，是綜合上情，實難
    認甲○○會甘冒偽造文書等刑事犯罪風險，率予偕同其他幼童
    至醫院辦理親子鑑定之可能，原告所述，純屬臆測之詞，自
    不足採。
　㈢原告主張108年11月19日至莊○愷生產之108年12月2日間，被
    告與甲○○有同居等語。
　⒈原告此部分所述，無非係以醫院於108年12月2日所為「疑似
    傳染病/發燒調查表」調查最近14日內本人或同住之家人，
    朋友有無以下症狀，其中「家屬2」欄位關係填載「男朋友
    」等字為依據（該調查表見本院卷第67頁）。然觀諸該調查
    表乃係以電腦繕打預先製作，作為詢問病患或家屬有無疑似
    傳染病之情形，可認僅係例行性詢問病患、及到院陪同之家
    屬或朋友有無發燒等疑似傳染病症狀，要無從認受調查者必
    定限於「14日內有同住者」始需接受調查，尚無從單以上開
    調查表之記載，即認定被告與甲○○於上開期間有同居之事實
    。
　⒉至於其上雖填載「男朋友」一語，並經本院函詢四季台安醫
    院填載情形，該院函覆稱：護理人員表示時間經過太久已不
    記得，但依流程為病患自行記載填寫，若病患無法填寫則由
    護理人員詢問病患後記載，再讓病患確認簽名等語（見本院
    卷第251頁），而觀該筆跡內容，與病患簽名欄位「莊寅慈
    」之筆跡顯有落差，而與「家屬1」欄位填寫「大女兒」等
    字跡較為接近，當認應係由護理師填載。而該調查表最末欄
    位，雖經甲○○於該部分簽名確認，惟審酌甲○○當日係至醫院
    待產，其專注力或身心狀態受制於產程，自非與平日可相比
    擬，則對於此種例行性之調查文件，是否仍有餘裕會詳閱後
    再予以簽名，已有疑問。再觀諸甲○○該次生產之病歷資料，
    其中「門診病歷」由患者自行填寫欄位，記載被告為聯絡人
    ，關係「朋友」，與「住院病歷」中填寫之關係亦為「朋友
    」相同（見本院卷第31頁、第75頁），可認甲○○填載上開門
    診及住院病歷時，均未稱被告為「男朋友」，則護理人員於
    詢問甲○○陪同家屬有無疑似傳染病時，是否確有陳稱被告為
    其「男朋友」，即有疑問。是單以此文件內容，尚不足以證
    明被告與甲○○於上開期間，確有所謂逾越一般社交行為，屬
    男女朋友之不正常往來關係。
  ㈣原告雖主張被告於108年12月2日陪同甲○○至醫院待產，已有
    超乎一般社交行為之不正常往來等語。
　⒈查，甲○○是在懷孕37週又6天時因足月無產兆於當日上午8時3
    0分入院催生待產，有甲○○本次生產之產房護理紀錄可憑（
    見本院卷第107頁至第111頁），而審酌生產過程本會伴隨相
    當風險，於醫院待產或甫生產完畢至出院期間，身體仍屬虛
    弱狀態，亦有諸多旁人協助照料之事，此段期間常情應會有
    親友於待產及住院期間陪同，倘被告與甲○○確為男女朋友關
    係，縱小孩非其所生，既於交往期間接受女友已懷孕之事實
    ，則遇女朋友生產，除生產當日外，理當於住院期間均應盡
    心陪同。然被告任職陸軍臺東地區指揮部混砲營二連，被告
    於110年12月1日為例假、12月2日是「慰休」，而「慰休」
    是由連上業務人員排定，再由連長批示，不是請假等語，有
    該單位檢送被告之請假紀錄卡及說明在卷可考（見本院卷第
    267頁、第269頁），可知被告於108年12月2日週一當日毋庸
    出勤，係延續11月31日及12月1日之例假，而早經工作單位
    排定之休息日，並非刻意請假，於12月3日至6日則即均正常
    出勤。則以被告上開出勤情形觀之，被告僅於108年12月2日
    當日休假有陪同甲○○至醫院，其後至甲○○於12月5日出院時
    則均仍正常出勤未另辦理請假，是以該等情形觀之，實難認
    被告於甲○○生產當日陪同至醫院之事實，即推認二人有超乎
    一般社交行為之不正常往來。
　⒉承前所述，甲○○於108年12月2日週一一早即至醫院催生待產
    ，而恰逢被告在高雄未出勤，是被告辯稱係因甲○○央求其陪
    同始應允一節，應非子虛。再者，除門診、住院病歷聯絡人
    欄位有紀載被告之姓名(應為甲○○填寫)外，其餘並無被告之
    任何簽名，包含可由病患本人或由家屬簽名之麻醉同意書、
    減痛分娩同意書、陰道分娩同意書、住院診療計畫書（見本
    院卷第119頁、第125頁、第129頁、第135頁）等書面文件，
    亦均係由甲○○本人簽名，並無由被告以家屬或男朋友身份簽
    署之情形，益徵被告辯稱單純陪同甲○○至醫院生產一節，非
    全無可採之處。另依病歷資料觀之，無從認定在「生產」當
    時，被告亦有進入產房（即手術房）陪同，護理紀錄單所載
    中午12時30分或22時「家屬伴」一語，應僅係在待產室或恢
    復室陪伴而已，尚不足以認定被告有參與最為私密之生產過
    程。是被告雖於當日有陪同甲○○至醫院生產，惟倘無其他證
    據資料顯示被告與甲○○間之互動關係如何，實難逕以此事實
    ，即竟認二人有超越一般社交行為之不正常往來。
  ㈤原告主張108年11月15日晚間被告有留宿住甲○○住處等語。
　⒈此部分原告起訴時，原係主張：108年11月15日晚間被告帶莊
    ○琳在甲○○上班診所內等待其下班，並於晚間9時騎乘車牌號
    碼000-0000號機車(下稱被告機車)與騎乘車牌號碼000-0000
    號機車(下稱甲○○機車)一路併行回甲○○在外住處之大樓過夜
    ，經通知母親乙○○於當日晚間與原告一同跟隨等候，原告與
    乙○○均目睹被告、甲○○、莊○琳一起走進大樓，原告母親先
    行返家，原告則等候至凌晨3點始返家，期間均未見到被告
    離開大樓，被告機車並均停放在該大樓外，翌日(16日)甲○○
    則騎乘其機車上班。原告又於11月21日晚間9時許，至診所
    拍攝到被告接送莊○琳至診所等候甲○○下班，2人與其他診所
    人員在騎樓外閒聊，並拍到被告機車停放在大樓外照片，原
    告於同月23日、24日均至診所外等候，均有發現被告至診所
    接送之情節，並均拍到2人機車停放在大樓外之照片等語(見
    審訴卷第14頁、本院卷第218頁至第219頁)。
  ⒉然經本院函調被告之休請假紀錄後，查明被告108年11月21日
    並未請假、同月23日及24日則是在營休假（見本院卷第263
    頁至第269頁），均足徵上開期間被告均在臺東之工作地點
    ，並未返回高雄。則原告事後雖不再主張被告於108年11月2
    1日、同月23日及24日有前揭行為，然原告起訴時之所以為
    該等主張，依原告所述，是因該男子與莊○琳之互動情形像
    父女，讓原告認為是與11月15日相同之男子等語（見本院卷
    第232頁），惟既經查明，除被告於108年11月15日有至診所
    與甲○○母女併行機車返家外，於11月21日、同月23日及24日
    尚有其他男性至診所等待甲○○，均與莊○琳有所互動，並非
    同一人，當認原告確有誤認之情形，則是否該等男性與莊○
    琳之往來互動關係，亦均有如原告所稱像父女之互動，並進
    而而推論出該等男性及被告與甲○○有超越一般社交行為之往
    來，已有疑問。
　⒊再參照證人即原告母親乙○○在本院審理時證稱：我沒有見過
    被告本人，只有看到背影。108年11月15日下班經過診所發
    現莊○琳在診所，旁邊有男子與莊○琳很親近，我回家告訴原
    告，原告就跟我去甲○○工作地點，當時甲○○還沒有下班，所
    以我跟原告共同跟蹤至甲○○住處，約在晚上10點見到三人一
    同進入大樓，我等到約11點左右，原告等到約3、4點；隔三
    天我有看到該男子從甲○○租屋處載小孩離開等語（見本院卷
    第351頁至第353頁），亦均證稱認被告與莊○琳很親近，有
    見同一名男子帶莊○琳離開，惟依前述所，被告於108年11月
    21日、同月23日及24日均不在高雄，則乙○○所見，即非被告
    。而以上開原告與乙○○均有出現誤認之情形觀之，實不能排
    除因原告及乙○○於108年11月15日首次發現有其他男性與甲○
    ○、乙○○間之上開互動，大為震驚，二人因而主觀上認定甲○
    ○確實有外遇，自然而然就其後所見情節，將與一般異性朋
    友可能有之閒聊或與小孩之互動放大檢視，致生誤認之可能
    。況乙○○為原告之母，於二人離婚事件審理時亦曾到庭證述
    其與甲○○很少互動，並經詢問是否知悉為何甲○○於106年7月
    間搬離時證述懷疑甲○○有外遇等語，有該事件準備程序筆錄
    在卷可佐（見審訴卷第91頁至第93頁），是乙○○所證即有偏
    頗之虞，尚不足採。從而自難以證人乙○○之證述，及被告機
    車仍停放在大樓外之事實，即逕認110年11月15日被告確有
    留宿在甲○○住處，則依原告所舉事證，尚難認就此已盡其舉
    證責任。
  ㈥綜合上開證據，被告與甲○○雖有前述相當之社交往來關係，
    但原告所舉證據尚不足以推論二人有逾越一般朋友社交往來
    之分際，而為社會通念所不能容忍，並達破壞婚姻共同生活
    之圓滿安全及幸福之程度。從而，原告據此主張被告侵害其
    配偶權，即不可採。　　
四、綜上所述，原告依民法第184條第1項、第195條第1項、第3
    項規定，請求被告給付60萬元，及自起訴狀繕本送達被告翌
    日起至清償日止，按週年利率5％計算之利息，為無理由，應
    予駁回。又原告之訴既經駁回，其假執行之聲請即失所依附
    ，應併予駁回。
五、本件事證已臻明確，兩造其餘主張、陳述及所提之證據，經
    審酌均於判決結果不生影響，爰不逐一論述，附此敘明。
六、訴訟費用負擔之依據：民事訴訟法第78條。　　
中　　華　　民　　國　　111 　年　　11　　月　　24　　日
                  民事第三庭  法　官　鄭珮玟
以上正本係照原本作成。
如對本判決上訴，須於判決送達後20日內向本院提出上訴狀。如
委任律師提起上訴者，應一併繳納上訴審裁判費。　　　　　　
中　　華　　民　　國　　111 　年　　11　　月　　24　　日
                              書記官　張傑琦